# 母公司从外部借款给子公司用于开发房地产项目的利息在合并报表未实现损益与所得税问题

提问人：wsjys001 时间：2023-08-08 09:46:24
请教陈版主及各位老师，母公司从外部借款再转借给子公司用于开发房地产项目，目前的账务处理是：母公司将利息 100 万做到了其他业务收入，子公司将利息 100 万资本化做到了开发间接费，公司之间同时挂往来，目前项目还在建设阶段未实现竣工决算。那么合并报表层面采用哪种方式调整抵消呢？方式一：直接同时全额抵消母公司的营业收入 100 万和子公司存货 100 万，此时合并利润表全额减少净利润 100 万。
方式二：根据《企业会计准则解释第 1 号》第九条，合并报表计提递延所得税资产 25 万，同时减少所得税费用 25万，再抵存货；此时合并利润表减少净利润 75 万。

回答人：chenyiwei
参考：《中审众环研究 2020 》之“问题1-1-44（关联方借款的利息支出资本化问题）”、“问题1-1-45（集团统贷统还的借款费用资本化问题）”、“问题1-1-46（合并报表和个别报表对利息资本化的处理问题）”。关键是判断这部分利息在合并报表层面是否仍满足资本化条件。
如果在合并报表层面仍满足资本化条件的，则在合并报表层面讲母公司对外的利息支出和母公司对子公司确认的利息收入对抵（假设母公司对子公司的转贷不赚取利息差）。

提问人：wsjys001 时间：2023-08-17 10:39:52
谢谢陈老师耐心解答，经查阅《研究》上的三个问题，经判断在合并报表层面应该是满足资本化条件的，因为母公司借入的该笔借款实际是从合作开发的合营股东方（50%：50%双方均不并表）借入专门用于子公司开发的在建房地产项目，满足借款费用资本化的三个条件，（虽然没有及时签订借款协议，但有股东会决议明确该笔资金的用途，且可以在后续补签该借款协议）。
在此基础上还存在两个疑问，一是目前存在母公司针对子公司转贷利率在借入的利率上浮了10%赚取了利息差这种情况该如何抵消呢？二是在合并报表上满足资本化条件后是否就不需要抵消子公司的存货了呢？如果不抵消存货是否就不存在《企业会计准则解释第 1 号》第九条的计提递延所得税的问题了吗

回答人：chenyiwei
利息差需作为内部交易未实现利润抵销，使得合并报表层面计算资本化利息的利率就是从外部获得融资的利率，而不是母公司借给子公司的内部借款利率。这部分内部利率抵销会影响合并报表层面的存货。

提问人：wsjys001 时间：2023-08-17 11:05:15
对了陈老师，补充一下还有一个问题是母公司投到子公司的资金里面还有一部分自有资金，比如累计向子公司提供借款 10 亿元，其中 6 亿元为向合营方借入， 4 亿元为自有资金，这种情况又该如何处理呢？

回答人：chenyiwei
按比例，将自有资金借款的资本化利息和利息收入全部抵销；从外部借款的转贷抵销母公司个别报表中的利息收入、利息支出和子公司存货中包含的利差（如有）。